【裁判字號】    90,上訴,503
【裁判日期】    900626
【裁判案由】    貪污治罪條例等
【裁判全文】
臺灣高等法院刑事判決                              九十年度上訴字第五三號
    上  訴  人  臺灣桃園地方法院檢察署檢察官
    被      告  乙○○
    被      告  丁○○
    右  一  人
    選任辯護人  羅美鈴
    上  訴  人
    即  被  告  戊○○
    選任辯護人  詹益煥
右上訴人因被告等貪污等案件，不服臺灣桃園地方法院八十九年度訴字第一六四號，
中華民國八十九年十月六日第一審判決（起訴案號：臺灣桃園地方法院檢察署八十八
年度偵字第一七八二○號、八十八年度偵字第一八二八三號）提起上訴，本院判決如
左：
    主  文
原判決關於戊○○、丁○○部分及乙○○贓物罪部分均撤銷。
戊○○、丁○○共同依據法令從事公務之人員，對於違背職務之行為，收受賄賂，各
處有期徒刑拾貳年，均褫奪公權陸年，所得財物新臺幣伍拾萬元應予追繳並沒收，如
全部或一部無法追繳時，以其財產抵償之。
乙○○故買贓物，處拘役伍拾玖日，如易科罰金，以佰元折算壹日。
    事  實
一、乙○○明知一年籍不詳，綽號「阿志」之人所持有懸掛車號ＷＯ－一一五五號車
    牌之ＢＭＷ自小客車係來歷不明之贓車（車身部分為甲○○所有，於八十八年十
    月十五日晚間九時許，在台中市○○○○街與大芳街口失竊，原車牌車牌號碼為
    ＵＡ－九九六六號；所懸掛之ＷＯ－一一五五號車牌原係丙○○所有之自小客車
    車牌，惟丙○○原有之車牌已於八十八年十月二十二日向警方申報遺失一面，另
    一面亦已繳回屏東監理所，故「阿志」所持有之ＷＯ－一一五五號車牌係偽造）
    ，惟乙○○仍基於故買贓物之故意，於八十八年十一月十二日十九時許，在台北
    市○○○路「浪漫一生」西餐廳內，與「阿志」洽談買賣該車事宜，後乙○○以
    低於市價新台幣（下同）十餘萬元之六十二萬元向「阿志」購得該車，乙○○並
    當場交付頭期款五萬元，嗣雙方依約於八十八年十一月十四日，在桃園市區○○
    地○○路邊，乙○○交付十三萬元後，由「阿志」將前開ＷＯ－一一五五號自小
    客交付乙○○。
二、姚健行（同案被告，因逃亡經原審通緝中）曾任桃園縣警察局中壢分局、楊梅分
    局督察組組長、大園分局保防組組長、桃園縣警察局保防室調查員，後調任桃園
    縣警察局勤務指揮中心執勤警員，為依據法令從事公務之人。緣民國八十八年十
    一月中旬某日，乙○○在某泡沫紅茶店將其以賤價購得上開汽車之事告知戊○○
    及其堂兄丁○○二人，戊○○、丁○○兩人得知乙○○係以不相當之價格購得贓
    車，認有機可乘，將上開情形告知姚健行後，兩人遂與姚健行及另一不詳年籍者
    ，共同基於意圖為自己不法之所有犯意之聯絡，推由戊○○先於八十八年十一月
    十六日中午十二時，打電話以洽談購買電腦事宜為由，與乙○○相約在桃園市區
    碰面。乙○○不疑有他，隨即駕駛上開自小客車依約於當日下午二時許駛抵桃園
    市○○路「肯德基炸雞店」前搭載戊○○。迨乙○○駕車至桃園市○○路上之彰
    化銀行前時，戊○○藉故下車離去，乙○○亦下車前往銀行領款，俟其返回時，
    姚健行旋與前述不詳姓名年籍之人上前出示警察證件，表示乙○○所駕駛之自小
    客車經查證結果係贓車，並依現行犯之規定當場將之逮捕及依法扣押該輛自小客
    車，佯欲帶回警察局處理，並由該不詳姓名年籍之人駕駛上開車輛，姚健行、乙○○乘坐其中，於途中，戊○○假意以電話詢問乙○○發生何事，且與姚健行通
    電話，二人約在桃園市縣○路之「米堤西餐廳（下稱西餐廳）」見面。到達西餐
    廳之後，該姓名年籍不詳之人停留約三十分鐘即先行離去，戊○○隨後趕到，假
    意與姚健行另行商談，再問乙○○是否要用錢來解決此事，乙○○同意以金錢解
    決，戊○○即佯以電話對外聯絡，並將電話拿給姚健行，待姚某說完掛斷後，戊○○即對丘某表示要新台幣（下同）一百萬元方能解決，惟乙○○以價錢過高表
    示無力交付，經協商後降為六十萬元，乙○○允諾而與姚健行、戊○○二人期約
    賄賂，乙○○先交付身上所有之五萬元，並以電話向友人借錢，友人許文德、蔡
    昇宏及綽號「俊傑」之姓名年籍不詳之人聞訊各基於幫助交付賄賂之犯意，分別
    同意出借十萬、二十萬元及五萬元，其中許文德及「俊傑」並親自將錢送至西餐
    廳，蔡昇宏則委由綽號「小傅」之姓名年籍不詳之人將錢送至西餐廳。總計，乙○○於西餐廳內共交付四十萬元之賄款予戊○○收受，尚欠之二十萬元則於丁○○打電話詢問乙○○事情處理如何時向丁○○借款，丁○○佯稱願借予十萬元，
    乙○○並同意應於二日內交出二十萬元後 (乙○○此部分交付賄賂罪業經原審判
    決有罪確定在案) ，姚健行等人乃於當晚八時許，任令乙○○自行離開西餐廳違
    背職務而縱放依法逮捕之現行犯，並將該輛因職務上持有之自小客車據為己有，
    由姚健行駕駛前開自小客車搭載戊○○離去。八十八年十一月二十七日，由丁○○出面向乙○○索討未付之二十萬元賄款，乙○○遂於當日在台北市○○路、一
    江街口，接續交付賄款十萬元予丁○○所委託並不知內情綽號為「阿旺」之成年
    男子取交丁○○。嗣於同年十一月二十九日晚間八時十分許，姚健行前往桃園市
    ○○路四十巷十號旁停放上開自小客車之地點欲發動車輛離去時，為埋伏員警當
    場查獲始循線查悉上情。
三、案經桃園縣警察局移送臺灣桃園地方法院檢察署檢察官偵查起訴。
    理  由
壹：乙○○贓物部分：
一、訊據被告乙○○坦承前開時日，約定以六十二萬元之價格購買前開車輛，並已交
    付十八萬元取得汽車，遭姚健行以贓車查扣時，同意以六十萬元行賄並已交付五
    十萬元之事實無訛，但矢口否認有故買贓物等情，辯稱伊於購買之時不知為贓車
    等語。
二、惟查：
(一)乙○○所購買懸掛ＷＯ－一一五五號車牌之ＢＭＷ自小客車，車體部分係甲○○
    所有，於八十八年十月十五日晚間九時許，在台中市○○○○街與大芳街口失竊
    ，該車之車牌原為ＵＡ－九九六六號，另該車所懸掛之ＷＯ－一一五五號車牌則
    係丙○○所有之自小客車車牌，惟丙○○原有之車牌已於八十八年十月二十二日
    向警方申報遺失一面，另一面亦已繳回屏東監理所等情，業據被害人甲○○、丙○○於警訊述明，且有車籍作業系統－查詢認可資料、車輛竊盜、車牌失竊資料
    個別查詢報表－查詢認可資料各二份、贓物領據一紙、桃園縣警察局車輛（尋獲
    ）電腦輸入單一紙、汽（機車）各項異動登記書影本一紙在卷可憑，自是堪認乙○○購得之該部自小客車確屬他人失竊之盜贓無疑。
(二)雖被告乙○○否認知情贓物云云，惟查：前開汽車失竊當時有七十多萬之價值，
    業據失主甲○○在本院審理到庭結證在卷，且被告亦自承向「阿志」者以便宜於
    一般車行十多萬元之價格購買上開汽車 (見偵字第一七八二０號卷第二二頁反面
    ) 。查被告居住台北，係與「阿志」約定至桃園交流道下方之桃園春日路附近之
    路邊交易，雖該「阿志」交付行照予及保險資料，但該「阿志」並非車主丙○○
    ，被告乙○○均未索取原始資料、亦未核對其行車執照及引擎號碼等情，復為被
    告在本院調查及審理時自承在卷。是其購車之情節再再均異於常情，雖被告辯稱
    係經友人吳正雄介紹而向「阿志」購買，但查被告與吳正雄係同年十一月八日始
    在台北太平洋百貨公司前廣場認識，兩人並無深交，被告即向吳正雄表示要買車
    即經吳正雄介紹予「阿志」者之事實，為被告乙○○及吳正雄在警訊中即供明在
    卷 (見同上偵字卷第十頁、二十一頁反面) 。顯見被告乙○○購車亦非全然係因
    憑信於相熟識之友人而未查其汽車之價格及購買之情節均有異常。再查被告於購
    車後未幾即遭姚健行、戊○○以故買贓物查緝時，竟未據理力爭，反而同意以六
    十萬元之鉅款行賄警員，事後復未就其被阿志陷害致遭取締之事，報警處理，亦
    為被告乙○○所是認。凡此益證其有贓物之認識，否則豈有甘願任意遭受車輛損
    失又負擔六十萬元以圖免被舉發。
三、綜上所述，被告乙○○就前開汽車顯有贓物之認識，辯稱其不知係贓物云云，顯
    不實在。被告故買贓物之事實，已甚明顯，犯行堪予認定。
貳、戊○○、丁○○部分：
一、訊據上訴人即被告戊○○，固坦承與被告乙○○協議以六十萬元解決丘某使用贓
    車遭姚健行逮捕之事，並在米堤西餐廳當場收受四十萬元，嗣由丁○○出面代為
    索取餘款且收得十萬元等情無諱，此部分核與乙○○、丁○○所述之情節相符。
    但矢口否認收受賄賂、縱放人犯、侵占該部自小客車等犯行，辯稱：與乙○○談
    判、收錢均是其一人所為，是乙○○說要擺平此事之際，伊始臨時起意，不僅與
    姚健行無涉，且與丁○○無關，姚某且不知其藉機向乙○○索財，之後係因姚健
    行對其說他已與乙○○說好了，由其及姚健行先離開米堤，由乙○○在米堤繼續
    等幕後者，姚健行就開那部ＢＭＷ載其繞了一圈，讓其下車並叫其回去盯乙○○
    ，另於協議之際，有提到車子是應交還給乙○○，但姚健行說幕後人員尚未抓到
    不能交出車子云云。另訊據被告丁○○亦矢口否認上開各犯行，辯稱其並未與戊○○等人合謀，係事後因戊○○欲向乙○○索取餘款二十萬元未果，至此，其方
    應戊○○之託代為出面催討並取得十萬元轉交戊○○，之前均未參與等語。
二、惟查：
(一)右揭事實業據乙○○在警訊、偵查及歷次審理時供述甚明在卷。查乙○○在警訊
    之初即指稱：「：：八十八年十一月十六日中午十二時，戊○○打電話說他朋友
    賣電腦，問我有沒有辦法幫他賣，所以我駕WO-1155 號車在桃園市○○路肯德基
    與他見面，他上車說要找朋友先到一處下車，：：他單獨下車離去，並叫我在車
    上等，：：我就下車到彰化銀行提款機提款，準備要繳交信用卡款，但我是併排
    停車所以就先出來看一下我的車，我走到車後時，突然二男子靠近我，其中一位
    亮出服務證，自稱桃園縣警察局肅竊組問我車是不是我的，：：對方說該車在普
    仁派出所報案失竊，另外一員開車我坐右前座，姚先生 (即姚健行) 座後座，姚
    說我行駛贓車罪，要將我帶回警察局」、「上車不久，戊○○打電話來，：：我
    告之原委，戊○○要我問那一個單位，：：戊○○叫我把電話交給他們，我就將
    電話交給姚 (健行) ，他們通話好幾分鐘後直接把車開到米堤西餐廳，在西餐廳
    內，他們盤問我說車子向何人買的，：：之後，戊○○到西餐廳，另一位男子就
    走了，留下我、與戊○○和姚 (健行)三人，開始戊○○和姚 (健行)在別桌談，
    戊○○又和我到另一桌談，戊○○問我要不要處理，我說好，他打電話然後站在
    我聽不到的地方說。又到別桌拿給姚 (健行) 聽，不久回來告訴我說對方開價新
    台幣一百萬元，我說沒辦法，讓他 (移)送好了。戊○○又到姚 (健行)處談了一
    會，再回到我這桌，說新台幣六十萬元好了我就答應了，然後我再利用餐廳電話
    向朋友調錢，湊足四十萬元交給戊○○才離開，在餐廳門口他說要將錢送給處理
    者，姚先生就駕駛WO-1155 車，載戊○○一同離去」等語，並在偵查中及原審為
    相同之供述 (分見偵查卷第十頁至第十三頁、第五八頁至六一頁、見原審卷第四
    二至四三頁)。
(二)再查乙○○遭姚健行等人逮捕並帶往米堤西餐廳內，曾先後向友人許文德、綽號
    「俊傑」之姓名年籍不詳之人、蔡昇宏等三人調借現金共三十五萬元，併同本身
    所有之五萬元交由被告戊○○當場收受等各情，分據證人蔡昇宏、許文德證述綦
    詳，核與被告乙○○供述之情節相同，復為被告戊○○所自承，稽之事後警方帶
    同姚健行前往台北縣土城市追查被告乙○○時，丘某一見到姚健行即說「不是已
    經給五十萬了」之情，此據證人即當天在場警員蔡坤勇在原審調查時述明（見原
    審卷第八八頁正反面），綜此，是被告乙○○確有在米堤西餐廳內交付四十萬元
    予戊○○收受之事實，堪可認定。查姚健行於被告乙○○調借、交付現款時均全
    程在場當面目睹，並未離開等情，亦據證人許文德、被告乙○○各證述及供述甚
    明，且為姚健行所不否認。衡諸常情，姚健行既經戊○○之檢舉而逮捕乙○○並
    將之帶往西餐廳「看管」，姑不論其逮捕被告乙○○之真正目的何在，其對於被
    告乙○○在米堤西餐廳之動態，自然均會隨時掌握、處處留心，因之，就被告戊○○向乙○○索賄，乙○○在西餐廳內以電話借款，嗣後又有人送款前來，被告
    戊○○並當即收受上開款項等過程，當均親眼目睹、了然於胸，況許文德於前往
    米堤西餐廳送款之時，曾向戊○○表示有帶錄音機，姚健行即將許文德趕出餐廳
    ，此情復據證人許文德證述綦詳（見偵字第一七八二○號（一）卷第六三頁），
    足證姚健行對於當時情形，均充分介入。再者，許文德向戊○○表示有攜帶錄音
    機，係因誤認戊○○與乙○○是一起的，此業據證人許文德證述在卷，其當時表
    示有帶錄音機，顯暗喻欲進行蒐證工作，茲姚健行知悉後，竟隨將許文德趕出餐
    廳，由是益證姚健行在米堤西餐廳內係藉詞「偵辦」案件之名，箇中確存有不欲
    與外人道之隱情。再查，姚健行係時任桃園縣警察局勤務中心之執勤警員，雖具
    警察身分，但係擔任內勤工作，並不負責刑案偵查等情，業據姚健行所自承不諱
    ，且經證人即桃園縣警察局勤務中心主任唐德生、該中心通訊員童金勇於偵查中
    證述屬實，另證人唐德生復證稱：「（八十八年十一月十六日那天下午二時許姚
    健行是否有向你報告外出查案？）我白天上班時間均在，但姚健行並沒對我說要
    出去查案，事後也沒有跟我提這些事」等語（見偵字第一七八二○號（二）卷第
    二二頁），被告姚健行亦坦稱此情。又查，八十八年十一月十六日當天，姚健行
    正在值勤中，並未經報准外出，其於逮捕乙○○後迄丘某離去時止，均未製作筆
    錄，亦未請其他警員支援等情，復為姚健行自承無諱。查姚健行既非專職負責犯
    罪偵查之警員，於發現贓車後，未通知相關單位處理，於值勤期間親自外出逮捕
    贓物犯罪嫌疑人，於事前、事後均未報告直屬長官知悉，亦未通知其他單位支援
    ，於逮捕被告乙○○期間，既未帶往警局，復未製作筆錄，所扣押之贓車亦未通
    知被害人領回，於乙○○離去而失去聯絡後，亦未將上情報告長官或請求其他單
    位支援協助緝捕，顯均與警員辦案程序及常理有違，姚健行身為資深警員，寧有
    不知之理，由此可見姚健行根本無意依循正常刑案偵辦流程及法定程序處理涉嫌
    人及扣案贓物，則其意欲為何，當不言可喻，無非假「辦案」之名而圖謀不法勾
    當之實。
(二)姚健行與戊○○於收受四十萬元賄款後，同意被告乙○○自行離開之事實，已據
    被告乙○○及證人許文德各別供述、證述明確，另姚健行於警訊亦承明其讓丘某
    先離去（西餐廳）等語（見偵字第一七八二０號(一)卷第八頁）。至戊○○、姚健
    行雖均稱此舉係為順利引出、查捕販售贓車之人云云。然查，姚健行與賣車予乙○○之「阿志」素未謀面，而乙○○當時所在地點復為屬於公共場所之西餐廳，
    姚健行如真欲逮捕「阿志」，自可安坐在餐廳一角，俟「阿志」前來赴約時，隨
    時伺機而動，根本無放任乙○○離去之必要，姚健行長期任職警界，對此簡單之
    偵查手法豈有不知之理？況縱如姚健行所述，是為了順利誘出賣贓車的人才放乙○○離去，惟於乙○○失去行蹤後，姚健行既明知乙○○脫逃，詎仍未向上級長
    官報告，亦未請求其他員警協助緝捕，乙○○逃匿無蹤多日後，嗣姚某於十一月
    二十四日再度與乙○○取得聯絡發覺其行蹤，竟仍未迅速依循法定程序將之逮捕
    歸案，此亦據姚健行於警訊承明（見前揭偵卷第八頁反面），凡此諸情，在在顯
    見姚健行毫無緝捕乙○○歸案之意，足徵姚某於任令乙○○離開西餐廳時，即已
    有縱放丘某之意，極為彰明。戊○○、姚健行前開所陳，明顯不實，委無足採。
(三)被告戊○○與姚健行於縱放被告乙○○離去時，同時表示車要扣留下來，並隨即
    由姚健行駕車搭載戊○○離去之情，業據被告乙○○、證人許文德供述及證述甚
    明，再徵諸姚健行於八十八年十一月二十日晚上八時許，曾在米堤西餐廳，告知
    邱垂周謂其查扣一輛ＢＭＷ汽車，要邱某偽造兩面汽車車牌用以懸掛在上開汽車
    上，並約定共同使用上開車輛等情，業據證人邱垂周於警訊、偵查及原審調查時
    證述甚詳（見偵字第一七八二○號(二)卷第十五頁、第三六頁、原審卷第八十頁正
    反面），並進而證稱：「（姚健行有無說車何來？）他只說是查獲的，已經用六
    十萬解決，他可以持有該車，所以才叫我去找牌」等語（見前開偵卷第三六頁）
    ，復佐之證人即桃園縣警察局保安隊警員蔣仕英於警訊證稱：我於八十八年十一
    月十八日十七時左右，在桃園市○○○街二號前發現一部ＢＭＷ車號ＷＯ－一一
    五五號自小客為失竊車輛：：：於是向副隊長牙盛德報告：：：由牙副隊長指派
    專人前往埋伏捉竊嫌；及證人即桃園縣警察局保安隊小隊長陳德勵於警訊證稱：
    我當天（指八十八年十一月十八日）十九時接獲牙副隊長指示：：：前往桃園市
    ○○○街二號前查緝ＢＭＷ車號ＷＯ－一一五五號自小客車，惟我們在上址附近
    尋找十餘分鐘並來回繞了四圈均未發現該車，確定該車已被人開走：：：直到同
    月二十九日早上十時許，我才在桃園市○○路四十巷十號旁通往館後一街小馬路
    旁發現該車各等語（見偵字第一七八二０號(二)卷第四五頁反面、第四六頁、第四
    八頁及反面），即指明於相隔十餘日後，警方始在另一處所尋獲該車，顯見此期
    間內，姚健行並非單純將車停放安置於定點保管，而係自行使用該車且依所到之
    處就近停放之情，是以綜據上陳各端，姚健行已將查扣而持有之該輛贓車據為己
    有之情，狀極顯明。
(四)綜上所述，姚健行雖未親自收受賄款，然其全程在場，目睹被告戊○○以其名義
    向被告乙○○要求、期約、收受賄款而不置疑，其所為之行徑復與一般刑事偵辦
    程序大相悖謬，嗣於戊○○收款後又任令依法逮捕之犯人乙○○離去，稽此各端
    ，顯見戊○○係與姚健行及該不詳姓名之成年男子共謀共同實施，假藉「辦案」
    之名義逮捕乙○○，再推由戊○○出面向之索賄並於得逞後縱放丘某之情，灼然
    無疑，再者，戊○○於與姚健行等合謀計誘逮捕乙○○以索賄之前，既已知悉該
    車為贓車，則渠等於謀議之際，當已慮及日後該車之處理方式，然渠等既因乙○○持有贓車方加以逮捕，核無再返還該車予乙○○之理，因之，渠等將該車扣留
    並交由姚健行留用，顯係本於當時謀議策劃之內容而為，準此，就索賄、縱放人
    犯及侵占該車之各項不法行徑，戊○○與姚健行及該不詳姓名之成年男子間有犯
    意連絡或並有行為分擔而共同實施之情，彰彰至明。被告戊○○否認上情並執前
    詞置辯，核屬卸責之詞，非可採信。
(五)再查八十八年十一月十六日乙○○被戊○○要求賄賂，而在米堤餐廳交付四十萬
    元現金後，被告丁○○即於同月二十七日打電話，向乙○○索取乙○○所約定而
    尚未交付之二十萬元，並遭乙○○錄音，乙○○並因而交付十萬元予受丁○○委
    託之「阿旺」轉交被告丁○○收取之事實，為乙○○自警訊、偵查、歷次審理時
    供證甚明在卷 (見偵字一七八二０號卷第十三頁、第六０頁反面至六一頁) 。被
    告丁○○亦自承確有在十一月二十七日以電話向乙○○催討二十萬元及委託「阿
    旺」前去收取其中十萬元，及本案之談話錄音譯本內容屬實 (見原審卷第一０六
    頁及本院審理筆錄) 。雖被告丁○○辯稱伊係藉詞要送錢給長官而替戊○○向乙○○催討上開款項，伊並不知情戊○○之上開收取賄賂情形云云。惟查：(一)依上
    開錄音之內容觀之，乙○○以沒有錢須向人借錢搪塞時，被告丁○○竟向乙○○
    提醒稱：「你要叫阿雄 (應指吳正雄) 那邊的人要出這條錢」、又供稱：「：：
    什麼交給誰？我們做這種事，我他媽的，你問阿Ｂ就好了，他當初進去那個分局
    ，他看到這個人拿錢，他媽的，：：你懂不懂，這種事情，我錢究竟交給誰，你
    聽有沒有，：：」等語 (見偵字一七八二０號(二)卷第四二頁反面、四四頁) ，顯
    見被告丁○○明知上開二十萬元係賄賂之款無誤。按收取賄賂係貪污治罪條例第
    四條第一項第五款所規定之收受賄賂罪之構成要件行為，被告前去催討並收取賄
    賂款，已參與犯罪構成要件之行為，且係基於自已犯罪之意思為之，即不能卸免
    共犯之責任，此其一。(二)再查：本案發生時乙○○與被告戊○○、丁○○兩人均
    相識，被告丁○○、戊○○並均與警員姚健行認識；又乙○○於被索賄之前日，
    係在某泡沫紅茶店當面向被告丁○○及被告戊○○兩人告知伊賤價購買前開汽車
    之情形等事實，為乙○○及戊○○在本院調查時供明在卷 (見本院卷第六九、七
    ０頁、七二頁)。再據乙○○自警訊中即證述：「在 (米堤)餐廳內交付四十萬元
    後，被告戊○○打電話給丁○○說，『乙○○還差二十萬元，乙○○問我你哥哥
    可不可以先借我』戊○○將電話交給我聽，丁○○說他爸爸在長庚醫院，沒有辦
    法來，他會直接把錢交結『長官』」、「 (你如何知道他們會將二十萬元交給長
    官？) 我不知道，但丁○○有打電話給我，說他錢不夠，只送十萬元，叫我明天
    要將二十萬元交給他」，並在警訊中供稱：「：：到了晚上十時許 (即十六日晚
    上) ，丁○○打電話給我叫我明天再拿錢到桃園補足：：」、「後來聽一些朋友
    說有一姓姚的在縣警局，是他們 (即被告戊○○、丁○○) 的護身符，過了二天
    ，我打電話到縣警局由勤務指揮中心幫我轉給姚健行，我一聽聲音就知道他是當
    天那個人(指扣其車輛之姚健行)，姚健行還對我說『乙○○車子事情如何解決』
    然後就掛了，十分鍾後丁○○就打電話給我說，我是否要把事情搞大，為何打電
    話到縣警局：：，到了十一月廿三、廿四、廿五日丁○○一直打電話向我要錢」
    等語 (見偵字一七八二０號(二)卷第十二頁反面、六十頁至六一頁) ；並在原審為
    相同之供述：「(你找何人借錢？)丁○○，我剛到餐廳時 (丁○○) 打電話問我
    發生何事，我說車子有問題，他說找吳振 (正) 雄，之後談好六十萬元解決，我
    打電話跟丁○○借錢，：：最後我湊到四十萬元，不足的部分，戊○○打電話向
    丁○○說尚差二十萬元，丁○○說他直接把錢送給中壢長官，(劉邦)榔和姚（健
    行) 就一起離開」、「 (事後有一捲你和丁○○的錄音帶，是怎回事？) 因當時
    丁○○幫我墊十萬元，他打電話找我要二十萬元，另十萬元是我還欠長官十萬元
    」等語 (見原審卷第四三頁) ；並在本院供述丁○○確實出面向伊催款要給中壢
    長官及乙○○事後調查姚警官究係何人時，被告丁○○立刻電話指責伊是否要把
    事情搞大等情屬實 (見本院卷第四七頁、七四頁）。據上所述，顯見被告丁○○
    並非單純受戊○○之委託前去向乙○○催討賄賂款項，其事先即知情本案款項之
    性質及用途，且參與設局催討，並與姚健行係互通且保護掩蔽姚健行無誤。此其
    二。(三)又查被告丁○○雖因在醫院陪其父未親自參與實施，經乙○○情急向其借
    款答應借予十萬元，但被告丁○○自始至終並未支出分文之事實為丁○○供承甚
    明，核與被告戊○○所供相符，而被告戊○○、姚健行竟在丁○○佯稱要出借十
    萬元後，當場對乙○○放行，更見被告戊○○、丁○○二人均係知情參與，合謀
    設局索賄賂，並當場唱雙簧。否則何以事後被告戊○○未向丁○○催討其答應借
    予乙○○之十萬元，而丁○○亦不必為其承諾替乙○○代墊十萬元款項，竟反而
    佯稱已支付十萬元而向乙○○催討？雖被告戊○○供稱被告丁○○未有參與，僅
    事後受委託取款，惟查本案姚健行有與被告戊○○等共謀索取賄賂，業如前述，
    而被告戊○○始終矢口否認姚健行有參與，並稱款項係其獨得云云，顯見被告戊○○之供詞多有迴護共犯，自不足以採為推翻前開事實之證據而為有利被告丁○○之認定。此其三。(四)證人邱垂周在偵查中更結證：姚健行曾告以本案汽車用六
    十萬元解決，六十萬元姚某分得二十萬、丁○○分二十萬元另一個是警察但沒有
    講是何人等語， (見偵查卷第三六頁) ，並在原審被告戊○○、丁○○在庭時，
    當庭結證相同之內容屬實，且在辯護人之詢問下供明確係指被告丁○○無誤 (見
    原審卷第八０頁至八一頁) 。查邱垂周對本案索取之賄款係六十萬元正與被告戊○○之要求數額相符，顯見其證詞係有所憑，應係姚健行之告知無誤，且查姚健
    行既找邱垂周為其偽造車牌，顯見兩人原有交情無誤，告知邱某實情而交待汽車
    來處亦無不自然之情形，邱垂周之證詞非不可採。且邱垂周與被告丁○○既無恩
    怨，應無理由任意加以誣陷。雖據邱垂周之證詞姚健行未供出被告戊○○，然被
    告戊○○之參與已甚明顯如前所述，自不能以姚健行未提及戊○○而認其未有參
    與，被告戊○○、丁○○兩人堂兄弟自得以任何一人出名與姚健行等共犯分贓。
    姚健行取得上開汽車想偽造車牌使用而為上開陳述，益證被告丁○○、戊○○、
    姚健行及不詳姓名者之間，事先係有謀議並事後參與分贓無誤，此其四。(五)雖被
    丘某片面之詞置辯，然查乙○○原與被告丁○○係友人，本案發生之初且向丁○○借款，對丁○○應無仇怨，且就其原來之認識，丁○○向其催討之款項係丘某
    向伊借用應急，助其脫身，乙○○實無任意捏造設詞誣陷之理。況其指訴情節且
    多屬相符，縱部分細節因日久供述稍有出入，但對被告丁○○多次向其催款要給
    中壢長官及乙○○自已查訪姚健行身分，未幾即遭被告丁○○電話斥責，並交付
    被告丁○○十萬元之事實則始終供述如一，其供詞亦不有利於已，非不足採。至
    於被告戊○○、供稱當日乙○○離開餐廳後，被告丁○○不見乙○○不肯給云云
    ，然既係乙○○離開餐廳之事，乙○○未就此節述明，自無與被告戊○○前開供
    述矛盾可言。且查，被告丁○○既對戊○○拒絕代墊十萬元，何以又參與以要給
    警局長官名義向乙○○催討賄款，又為姚健行隱蔽，顯見被告戊○○所供上開情
    節亦應係迴護被告丁○○之詞，不足採信，此其五。(六)綜上各節參互以觀，被告
    丁○○所辯各節，應係卸責之詞不足採取，其有參與前開犯行之謀議，並收取部
    分賄款無誤。尚不能以因乙○○與被告丁○○相識，而正巧向丁○○借錢籌款而
    推翻前開全部事證，為有利被告丁○○之認定。
(五)末查乙○○既持有贓物，顯涉有贓物重嫌，核情自屬刑事訴訟法第八十八條第三
    項第二款所稱之準現行犯，依同條第一項規定，不問何人得逕行逮捕之。次按，
    警察法第九條規定「警察依法行使左列職權：：：三、協助偵查犯罪。四、執行
    搜索、扣押、拘提及逮捕。：：：」，另警察法施行細則第十條規定「本法第九
    條稱依法行使職權之警察，為警察機關與警察人員之總稱，其職權行使如左：：
    ：三、協助偵查犯罪與執行搜索、扣押、拘提及逮捕，依刑事訴訟法及調度司法
    警察條例之規定行之。」，據此，姚健行既身為警察，縱於案發之際，其係勤務
    指揮中心執勤警員並不負責刑案之偵辦，然其既具有警察身分，則依前揭規定，
    逮捕現行犯且依法解送權責機關處理，要均屬其法定職責，因之，其於右述時、
    地所逮捕涉犯贓物或竊盜重嫌之準現行犯乙○○，自屬其職務上依法逮捕之犯人
    告丁○○又以前開情節均係。辯護人以姚健行上開行為非違背其職務上行為，亦
    不足採。
(六)綜上所述，本件事證已明，被告戊○○、丁○○之犯行均堪認定，應依法論科。
參、核被告乙○○故買之行為，係犯刑法第三百四十九條第二項之故買贓物罪。查姚
    健行時任桃園縣警察局勤務指揮中心執勤警員，為依據法令從事公務之人員，被
    告戊○○、丁○○雖不具公務員之身分，然其與具公務員身分之姚健行共犯貪污
    治罪條例之罪，依同條例第三條規定，仍應依該條例處斷，故核戊○○、丁○○
    所為向乙○○索賄及侵占依法扣案之贓車部分，各係犯貪污治罪條例第四條第一
    項第五款之對於違背職務之行為收受賄賂罪及同條例第六條第一項第三款之侵占
   職務上持有之非公用私有財物罪。另縱放乙○○部分，則犯刑法第一百六十三條
    第一項之公務員縱放依法逮捕之人罪。就違背職務收受賄賂、侵占非公用私有財
    物二犯行，戊○○、丁○○與姚健行及該不詳姓名成年男子間，有犯意連絡或及
    行為分擔，為共同正犯。又戊○○、丁○○雖非公務員，惟與該不詳姓名成年男
    子均係與具公務員身分之姚健行，基於犯意連絡共犯刑法第一百六十三條第一項
    之罪，依同法第三十一條第一項規定，仍以共犯論。渠等先向乙○○要求賄賂、
    繼而達成六十萬元賄賂之期約等前階行為，均應為嗣後收受五十萬元賄賂之後階
    行為所吸收，不另論罪。再者，戊○○、丁○○嗣復接續收受賄款十萬元部分雖
    未據公訴人起訴，惟此與公訴人已起訴且經本院論罪之收受賄款四十萬元部分，
    為單純一罪之單一事實關係，自為起訴效力所及，本院得併予審判。渠等所犯收
    受賄賂、侵占非公用私有財物、縱放依法逮捕之人等三犯行間，有原因與結果之
    牽連關係，應依牽連犯之規定，從一重以對於違背職務之行為收受賄賂罪處斷。
肆、原審未詳加勾稽，就被告丁○○及乙○○贓物部分，諭知無罪之判決，檢察官上
    訴指摘原判決不當，即有理由。又就被告戊○○部分予以論罪科刑，固非無見。
    惟查：被告戊○○尚有與丁○○共犯，如前所述，被告戊○○上訴，仍執陳詞否
    認犯罪，固無足取，惟原判決既有上開可議之處，即屬無可維持，應由本院將原
    判決關於丁○○、戊○○部分及乙○○贓物部分撤銷，並自為判決。爰分別審酌
    被告戊○○、乙○○、丁○○之品行，素行、犯罪之動機、目的、手段、犯罪所
    生之危害及犯罪後之態度等一切情狀，各量處主文第二項所示之刑，及第三項之
    刑，並就被告戊○○、丁○○部分依貪污治罪條例第十七條規定，諭知戊○○、
    丁○○均褫奪公權六年。又被告戊○○、丁○○收受賄賂所得財物五十萬元，應
    依貪污治罪條例第十條第一項、第二項規定，諭知應予追繳並沒收，如全部或一
    部無法追繳時，以其財產抵償之。至侵占之該輛ＢＭＷ自小客車，業已發還被害
    人甲○○，有贓物領據一紙在卷可憑，自毋庸再為追繳並發還被害人之諭知，併
    此敘明。又被告乙○○行為後，刑法第四十一條第一項於九十年一月四日業經修
    正，並於同月十日公布，十二日生效，規定犯最重本刑為五年以下有期徒刑以下
    之刑之罪，而受六月以下有期徒刑或拘役之宣告，因身體、教育、職業或家庭之
    關係，執行顯有困難者，得易科罰金。經比較新舊法之規定，新法之規定有利被
    告乙○○，依刑法第二條第一項但書之規定，自應適用新法併予宣告易科罰金之
    折算標準。
據上論斷，應依刑事訴訟法第三百六十九條第一項前段、第三百六十四條、第二百九
十九條第一項前段、貪污治罪條例第三條、第四條第一項第五款、第六條第一項第三
款、第十條第一項、第二項、第十七條，刑法第十一條、第二十八條、第一百六十三
條第一項、第三百四十九條第二項、第三十一條第一項、第五十五條、第三十七條第
三項、第二條第一項但書、現行刑法第四十一條、罰金罰鍰提高標準條例第一條、第
二條第一項，判決如主文。
本案經檢察官鄭龍照到庭執行職務。
中      華      民      國    九十    年    六      月    二十六        日
                              臺灣高等法院刑事第十庭
                                  審判長法  官  溫  耀  源
                                        法  官  蔡  國  在
                                        法  官  何  菁  莪
右正本證明與原本無異。
貪污部分如不服本判決應於收受送達後十日內向本院提出上訴書狀，其未敘述上訴之
理由者並得於提起上訴後十日內向本院補提理由書（均須按他造當事人之人數附繕本
）。
其餘不得上訴。
                                        書記官  吳  瑞  英
中      華      民      國    九十    年    六      月     二十七       日
附錄：本案論罪科刑法條全文
貪污治罪條例第四條
有左列行為之一者，處無期徒刑或十年以上有期徒刑，得併科新臺幣三百萬元以下罰
金：
一、竊取或侵占公用或公有器材、財物者。
二、藉勢或藉端勒索、勒徵、強占或強募財物者。
三、建築或經辦公用工程，或購辦公用器材、物品，浮報價額數量、收取回扣或有其
    他舞弊情事者。
四、以公用運輸工具裝運違禁物品或漏稅物品者。
五、對於違背職務之行為，要求期約或收受賄賂或其他不正利益者。
前項第一款至第四款之未遂犯罰之。
貪污治罪條例第六條
有左列行為之一者，處五年以上有期徒刑，得併科新臺幣一百萬元以下罰金：
一、意圖得利，抑留不發職務上應發之財物者。
二、募集款項或徵用土地、財物，從中舞弊者。
三、竊取或侵占職務上持有之非公用私有器財、財物者。
四、對於主管或監督之事務，直接或間接圖利者。
五、對於非主管或監督之事務，利用職權機會或身份圖利者。
前項之未遂犯罰之。
刑法第一百六十三條
公務員縱放職務上依法遂捕、拘禁之人或便利其脫逃者，處一年以上、七年以下有期
徒刑。
因過失致前項之人脫逃者，處六月以下有期徒刑、拘役或三百元以下罰金。
第一項之未遂犯罰之。
刑法第三百四十九條
收受贓物者，處三年以下有期徒刑、拘役或五百元以下罰金。
搬運、寄藏、故買贓物或為牙保者，處五年以下有期徒刑、拘役或科或併科一千元以
下罰金。
因贓物變得之財物，以贓物論。


司法院資訊處製作；財團法人民間司法改革基金會備份。
